臺灣宜蘭地方法院民事判決　九十一年重訴字第三六號
　　原　　　告　丙○○
　　訴訟代理人　乙○○
　　　　　　　　塗啟榮
　　被　　　告　甲○○
當事人間請求損害賠償事件，本院判決如左：
被告應給付原告新台幣肆佰壹拾陸萬肆仟壹佰貳拾捌元及自民國九十年二月八日起至
清償日止，按年息百分之五計算之利息。
原告其餘之訴駁回。
訴訟費用由被告負擔二分之一；餘由原告負擔。
本判決原告勝訴部分，於原告以新台幣壹佰拾捌萬捌仟元供擔保後，得假執行。
原告其餘假執行之聲請駁回。
甲、原告方面：
一、聲明：被告應給付原告新台幣（下同）八百一十四萬八千四百八十元及自九十年
　　二月八日起至清償日止，按年息百分之五計算之利息。並願供擔保請准為假執行
　　之宣告。
二、陳述：
（一）被告甲○○於九十年二月七日二十一時許，駕駛車牌號碼EH－1738號自用小客
　　　車，沿宜蘭縣礁溪鄉○○路，由礁溪往四城方向行駛，行經同路段四十二之一
　　　號時，疏未減速慢行仍以超過每小時四十公里之時速通過，致由後撞擊同向、
　　　在前方行走之原告之夫塗傳爐，致使原告之夫塗傳爐受有胸椎第十、第十一節
　　　骨折併脊髓損傷及下半身癱瘓等難以治癒之傷害。被告的犯罪行為，業經台灣
　　　宜蘭地方法院檢察署以九十年度偵字第八五八號起訴書提起公訴，併經台灣宜
　　　蘭地方法院於九十一年二月二十六日以九十年度交易字第八十五號刑事判決，
　　　判處被告徒刑六月；及台灣高等法院九十一年度交上易字一一三號判決，判處
　　　被告有期徒刑八月在案。
（二）按「因犯罪而受損害之人，於刑事訴訟程序得附帶提起民事訴訟，對於被告及
　　　依民法負賠償責任之人，請求回復其損害」刑事訴訟法第四百八十七條定有明
　　　文。被告犯行造成原告之夫受有重大難治之傷害，原告自得請求被告負損害賠
　　　償責任。
（三）原告之夫受傷後，原告至今已代為支付醫藥費三十七萬六千五百八十五元、支
　　　付醫療用品費用一萬二千九百四十元、支付至九十一年五月止購買紙尿褲之費
　　　用三萬四千五百六十元、支付至九十一年五月二十五日止看護人員林美玉之看
　　　護費用為一萬二千六百元、支付予塗啟東之看護費用為八十二萬二千六百元，
　　　以上費用均應由被告負給付責任。
（四）原告之夫受傷後，醫師推定休養期間長達八年，因被告目前已拒絕給付有關費
　　　用，可預見被告將來亦不會給付，故有提起未來給付之訴之必要。因原告之夫
　　　塗傳爐目前下半身完全癱瘓，毫無自理排泄物的能力，預估每月尚需購置紙尿
　　　褲費用二千一百六十元，以八年共九十六個月計算，原告需代為支付二十萬七
　　　千三百六十元；原告之夫於八年內仍須持續至羅東博愛醫院復健，而由原告位
　　　於礁溪鄉的家中至羅東博愛醫院的計程車車資來回一趟要八百元，一個月平均
　　　要去兩次醫院，預估八年尚需支出計程車資十五萬三千六百元（八百元乘以十
　　　二個月乘以二次乘以八年等於十五萬三千六百元）；又因原告持續仰賴他人照
　　　料，以每月二萬七千元之看護費用計算，總計八年共九十六個月需支出二百五
　　　十九萬二千元。以上預估費用均應由被告負給付責任。
（五）原告之夫於受傷後，因行動不便，導致情緒不穩定，常對原告發脾氣，原告精
　　　神上所受痛苦甚大，經常以淚洗面，故請求被告賠償非財產上之損害金額一百
　　　五十二萬零六百四十元。
三、證據：提出醫療費用收據十件、醫療用品支出收據十一件、紙尿褲費用收據十六
　　件、看護費用收據二件等為證。
貳、被告方面：
一、聲明：請求駁回原告之訴。
二、陳述：
（一）被告對於刑事判決所命被告應負的刑事責任沒有意見，且已於九十一年六月二
　　　十八日入監服刑。
（二）對於原告主張之所有至九十一年五月二十五日止之支出，包括醫療用品費用一
　　　萬二千九百四十元、紙尿褲費用三萬四千五百六十元、看護費用一萬二千六百
　　　元（支出予林美玉部分）、看護費用八十二萬二千六百元（支付予塗啟東部分）
　　　均沒有意見，被告願意負擔，只是目前沒有能力清償。
（三）對於原告主張其夫塗傳爐下半身完全癱瘓，需八年期間休養，以此預估未來八
　　　年期間所需代為支出之費用，包括紙尿褲費用二十萬七千三百六十元、被害人
　　　至醫院復健搭乘計程車所需費用十五萬三千六百元、看護費用二百五十九萬二
　　　千元等，均無意見，被告願意負擔，且願自九十年二月八日起給付法定利息，
　　　並不主張應扣除判決提前給付之中間利息，但是目前沒有能力負擔。
（四）原告所請求給付之金額，在鈞院查證所應給付的範圍內，被告都願意給付。被
　　　告對於鈞院所裁奪的精神慰藉金部分，也沒有意見。
（五）原告已代為領取強制責任保險金額一百二十萬元。
參、本院依職權向羅東博愛醫院及財團法人蘭陽仁愛醫院函索：被害人塗傳爐就醫期
　　間所支付醫療費用明細表，並查詢被害人塗傳爐是否終身需依賴他人看護？
　　　理　由
一、本件原告主張：被告甲○○於九十年二月七日二十一時許，駕駛車牌號碼EH－17
　　38號自用小客車，沿宜蘭縣礁溪鄉○○路，由礁溪往四城方向行駛，行經同路段
　　四十二之一號時，疏未減速慢行仍以超過每小時四十公里之時速通過，致由後撞
　　擊同向、在前方行走之原告之夫塗傳爐，致使原告之夫塗傳爐受有胸椎第十、第
　　十一節骨折併脊髓損傷及下半身癱瘓等難以治癒之傷害。被告的犯罪行為，業經
　　台台灣高等法院判處被告有期徒刑八月在案。原告之夫受傷後，原告至今已代為
　　支付醫藥費用三十七萬六千五百八十五元、醫療用品費用一萬二千九百四十元、
　　支付至九十一年五月止購買紙尿褲之費用三萬四千五百六十元、支付至九十一年
　　五月二十五日止看護人員林美玉之看護費用為一萬二千六百元、支付予塗啟東之
　　看護費用為八十二萬二千六百元。另提起未來給付之訴，預估八年內每月尚需購
　　置紙尿褲費用二十萬七千三百六十元；八年內塗傳爐仍須持續至羅東博愛醫院復
　　健，由礁溪鄉家中至羅東博愛醫院的計程車車資來回一趟要八百元，每月去兩次
　　醫院，八年需支出車資十五萬三千六百元；另以每月二萬七千元計算，總計八年
　　需支出二百五十九萬二千元之看護費。另請求被告賠償精神上損失，金額為一百
　　五十二萬零六百四十元。以上金額在八百一十四萬八千四百八十元及自九十年二
　　月八日起，按年息百分之五計算利息範圍內，請求被告應負給付責任等情。（原
　　告起訴金額前後不一，訴狀記載之金額與明細表總計金額亦不相符，經本院闡明
　　之後，原告主張仍以刑事附帶民事訴訟起訴狀理由欄內所載合計金額八百一十四
　　萬八千四百八十元為準，合先敘明）
二、被告對於本院九十年度交易字第八十五號刑事判決及台灣高等法院九十一年度交
　　上易一一三號刑事判決內，認定被告應負過失傷害被害人塗傳爐之罪責，表示甘
　　服。並當庭表示原告所請求給付之金額，在本院查證後認定被告應給付的範圍內
　　，被告都願意給付。被告對於法院所裁奪的精神慰藉金部分，也沒有意見。惟目
　　前無力給付，且原告已代為領取強制責任保險金額一百二十萬元。
三、被告不法侵害原告之夫塗傳爐之身體之事實，既經認定，原告為被害人之妻，因
　　而所代為支出之費用及精神上所受損害，依法被告均應負給付責任。因被告於言
　　詞辯論程序中，表示原告所提出之各項證據，被告均無意見，且同意給付本院裁
　　判認定其應給付之金額，是以，原告請求被告給付之費用應否准許，分述如次：
（一）已支出之醫藥費用部分：原告主張其代夫塗傳爐支出醫藥費用三十七萬六千五
　　　百八十五元，雖據提出收據十紙為證（均附於證物袋內），然其中含全民健康
　　　保險所支出者在內，亦為原告所不否認。經本院依職權向塗傳爐就醫之羅東博
　　　愛醫院及財團法人蘭陽仁愛醫院函詢並索取塗傳爐就醫期間所支付醫療費用明
　　　細表，經查得原告代塗傳爐自費支出之醫藥費，在羅東博愛醫院為七千五百七
　　　十八元（即2,425+390+4,763=7,578）、在蘭陽仁愛醫院自費支出者，則僅二
　　　百五十元，（以上資料均見卷內所附兩醫院來函及所附醫藥費用明細表），是
　　　以，在兩者相加之總金額七千八百二十八元及自九十年二月八日起依法定利率
　　　計算遲延利息之範圍內，原告請求被告給付，為有理由，應予准許。至於其餘
　　　醫藥費用既為健保局所支出，即應由健保局取得代位求償權，原告既未代為支
　　　出此部分醫藥費用，其請求被告給付，即屬無據，應予駁回。
（二）已支出之醫療用品費用部分：原告主張其代夫塗傳爐支出醫療用品費用一萬二
　　　千九百四十元，業據提出收據十一紙為證（均附於證物袋內）。被告對於原告
　　　提出之本項證據沒有意見，並稱願意負擔本項費用及自九十年二月八日起計算
　　　遲延利息（分別見本院九十一年五月二十七日、九十一年七月二十九日言詞辯
　　　論筆錄），從而原告請求被告給付本項金額及自九十年二月八日起按法定利率
　　　計算之遲延利息，於法即無不合，應予准許。
（三）已支出之購買紙尿褲費用部分：原告主張已其代夫塗傳爐支出購買紙尿褲費用
　　　三萬四千五百六十元，業據提出收據十六紙為證（均附於證物袋內）。被告對
　　　於原告提出之本項證據沒有意見，並稱願意負擔本項費用（分別見本院九十一
　　　年五月二十七日、九十一年七月二十九日言詞辯論筆錄），從而原告請求被告
　　　給付本項金額及自九十年二月八日起按法定利率計算之遲延利息，於法即無不
　　　合，應予准許。
（四）已支出之看護費用部分：原告主張已其代夫塗傳爐支出一萬二千六百元予看護
　　　員、林美玉支出八十二萬二千六百元予看護員塗啟東等情，業據提出收據二紙
　　　為證（均附於證物袋內）。被告對於原告提出之本項證據沒有意見，並稱願意
　　　負擔本項費用（分別見本院九十一年五月二十七日、九十一年七月二十九日言
　　　詞辯論筆錄），從而原告請求被告給付本項金額及自九十年二月八日起按法定
　　　利率計算之遲延利息，於法即無不合，應予准許。
（五）預估未來費用部分：原告之夫受傷後，醫師推定休養期間長達八年，因原告之
　　　夫塗傳爐目前下半身完全癱瘓，毫無自理排泄物的能力，原告預估每月尚需購
　　　置紙尿褲費用二千一百六十元，以八年共九十六個月計算，原告需代為支付二
　　　十萬七千三百六十元；原告之夫於八年內仍須持續至羅東博愛醫院復健，而由
　　　原告位於礁溪鄉的家中至羅東博愛醫院的計程車車資來回一趟要八百元，一個
　　　月平均要去兩次醫院，預估八年尚需支出計程車資十五萬三千六百元（八百元
　　　乘以十二個月乘以二次乘以八年等於十五萬三千六百元）；又因原告持續仰賴
　　　他人照料，以每月二萬七千元之看護費用計算，總計八年共九十六個月需支出
　　　二百五十九萬二千元。以上預估費用被告均稱無意見，且願自九十年二月八日
　　　起負擔利息，不主張扣除因判決提前給付之中間利息（分別見九十一年六月二
　　　十四日、九十一年七月二十九日言詞辯論筆錄），故原告請求此項金額共二百
　　　九十五萬二千九百六十元及自九十年二月八日起之按年息百分之五計算利息，
　　　亦無不合，應予准許。
（六）精神慰藉金一百五十二萬零六百四十元部分：查原告因夫受傷癱瘓，精神上受
　　　極大痛苦，本院斟酌實際情況，及兩造之身分、地位，認原告請求一百五十二
　　　萬零六百四十元元，尚屬公允，為有理由，應予准許。
（七）總計以上被告應給付原告之金額為五百三十六萬四千一百二十八元及自九十年
　　　二月八日起至清償日止，按年息百分之五計算之利息。但被告抗辯稱原告已代
　　　領本件車禍事故之強制責任保險金一百二十萬元等語。按原告，本件請求為金
　　　錢上之給付，而強制責任保險金之給付，即係替代給付，故原告既已代為受領
　　　強制責任保險金，依法即應在原告得請求之範圍內扣除該項已受領之金額，始
　　　屬合法。扣除一百二十萬元後，原告之請求在四百一十六萬四千一百二十八元
　　　及自九十年二月八日起按年息百分之五計算利息之範圍內，為有理由。原告請
　　　求超逾該金額部分，為無理由，應予駁回。
四、原告陳明願供擔保，聲請宣告假執行，經核其勝訴部份，核無不合，爰酌定相當
　　之擔保金額宣告之；原告其餘假執行之聲請，因訴之駁回而失所附麗，不予准許
　　。
五、據上論結，本件原告之訴為一部有理由，一部無理由，依民事訴訟法第七十九條
　　但書、第三百九十條第二項判決如主文。
中　　　華　　　民　　　國　　九十一　　年　　　八　　　月　　　十二　　日
                                         臺灣宜蘭地方法院民事庭
~B法　　　官　林雅鋒
右為正本，係照原本作成。
如不服本判決，應於判決送達後廿日內向本院提出上訴狀（應附繕本）。
中　　　華　　　民　　　國　　九十一　　年　　　八　　　月　　　二十二　日
~B法院書記官　黃淑媛
